臺灣臺南地方法院民事裁定
111年度監宣字第457號
聲  請  人  林○○  住○○市○○區○○路000○00號○樓
上列聲請人聲請監護宣告事件，本院裁定如下：
    主      文
宣告林○○（男，民國00年0月00日生，身分證統一編號：S12****
742號）為受輔助宣告之人。
選定聲請人林○○（民國00年0月0日生，身分證統一編號：Z00000
0000號）為受輔助宣告人林○○之輔助人。
聲請費用由受輔助宣告之人林○○負擔。
    理      由
一、按對於因精神障礙或其他心智缺陷，致其為意思表示或受意
    思表示，或辨識其意思表示效果之能力，顯有不足者，法院
    得因本人、配偶、四親等內之親屬、最近一年有同居事實之
    其他親屬、檢察官、主管機關或社會福利機構之聲請，為輔
    助之宣告，民法第15條之1第1項定有明文。次按法院對於監
    護宣告之聲請，認為未達應受監護宣告之程度，而有輔助宣
    告之原因者，得依聲請或依職權以裁定為輔助之宣告，家事
    事件法第174條亦定有明文。再按受輔助宣告之人應置輔助
    人。法院為輔護之宣告時，應依職權就配偶、四親等內之親
    屬、最近1年有同居事實之其他親屬、主管機關、社會福利
    機構或其他適當之人選定1人或數人為輔助人。民法第1113
    條之1準用同法第1111條定有明文。
二、本件聲請意旨略以：聲請人之弟弟林○○於民國108年4月15日
    因中風，不能為意思表示或受意思表示，或不能辨識其意思
    表示之效果，爰聲請對林○○為監護宣告，並請求選任聲請人
    為林○○之監護人，及指定林○○之姊姊梁林○○為會同開具財產
    清冊之人等語。
三、經查：
（一）聲請人主張其為林○○之三哥之事實，有聲請人所提戶籍謄
      本在卷可稽，則揆諸上開規定，聲請人為本件監護宣告之
      聲請人資格，於法尚無不合。
（二）又聲請人主張林○○中風一節，固據其提出中華民國身心障
      礙證明影本為證，惟經鑑定人即衛生福利部嘉南療養院郭
      宇恒醫師鑑定結果，略以：「…八、結論：於鑑定時，被
      鑑定人（即林○○）可回應、可嘗試回答問題。依過去病史
      ，被鑑定人原本正常，腦中風後，除肢體偏癱外，尚有部
      分認知功能受損。依照被鑑定人目前生活能力，以及家屬
      補充之生活情形，可知被鑑定人功能退化，相較於之前學
      業及工作能力，有顯著的差距。以鑑定所見，被鑑定人容
      易不專心、計算20減3被鑑定人不會算、短期記憶力不佳
      ，且受限於慣用手偏癱，目前筆談仍有一定阻礙等。因上
      述領域的缺陷，使得被鑑定人呈現出認知功能不佳之情形
      。然被鑑定人尚未達現實感缺失之情形，如被鑑定人可以
      用選擇的方式，選出其居住的地方為高雄市阿蓮區、也可
      部分嘗試講出如『沒意見』、『不會』等語言，對於不知道的
      事情不會亂答，可知被鑑定人的社會價值判斷力僅受部分
      影響，在判斷或解決問題時，可有謹慎及注意，尚知掩飾
      其生活上功能不足的窘境，其能力僅有嚴重減損，但未達
      喪失之程度。被鑑定人之腦部退化，表現出專注力、理解
      力、記憶力佳等部分能力顯不如常人，有認知障礙的問題
      ，而被鑑定人認知障礙與其腦部中風有時序上關係，因此
      屬於另一身體病況引起的認知障礙症。目前被鑑定人因另
      一身體病況引起的認知障礙症，認知功能受損，僅存部分
      與人溝通能力、在理解他人所欲表達之意思上，容易因理
      解力不佳、不專心而無法完全理解，在處分其財產上之能
      力達顯著減低。綜上所述，被鑑定人在另一身體病況引起
      的認知障礙症之精神障礙影響下，其為意思表示或受意思
      表示，或辨識其意思表示效果之能力，應已達顯著減低之
      程度」等語（見卷附衛生福利部嘉南療養院111年10月17
      日嘉南司字第1110009075號函覆司法精神鑑定報告書），
      堪認林○○非完全不能為意思表示或受意思表示，亦非完全
      不能辨識其意思表示之效果，未達應受監護宣告之程度，
      是聲請人聲請監護宣告，尚屬有間，惟林○○為意思表示或
      受意思表示，或辨識其意思表示效果之能力，既顯有不足
      ，經聽取兩造陳述意見後（見本院111年9月28日訊問筆錄
      ），爰依職權為輔助之宣告。
（三）再查，聲請人主張受輔助宣告人林○○未婚，無子女，父親
      林○○、母親林石○○、大哥林○○已死亡，大姊梁林○○、二哥
      林○○、三哥即聲請人、妹妹林○○等情，業據其提出親屬系
      統表、戶籍謄本為證，並有本院親等關聯（二親等）查詢
      資料在卷可稽，堪可採信；本院審酌聲請人為受輔助宣告
      人林○○之三哥，並有意願擔任受輔助宣告人林○○之輔助人
      ，且經梁林○○、林○○、林○○同意，是認由聲請人擔任林○○
      之輔助人，符合受輔助宣告人之最佳利益，爰選定聲請人
      為林○○之輔助人。
　四、依家事事件法第177條第2項、第164條第2項，裁定如主文
      。
中　　華　　民　　國　　111 　年　　10　　月　　24　　日
                  家事法庭法　官　許嘉容
以上正本係照原本作成。　　　　　　　　　
如不服本裁定，應於送達後10日內向本院提出抗告狀，並繳納抗
告費新臺幣1,000元。
中　　華　　民　　國　　111 　年　　10　　月　　26　　日
                          書記官  李雅涵